臺灣新竹地方法院民事裁定  
110年度消債抗字第3號

抗  告  人  唐嘉嬬  


代  理  人  陳志勇律師
上列抗告人因消費者債務清理條例聲請清算事件，抗告人對於民
國109年12月31日本院109年度消債清字第13號裁定提起抗告，本
院裁定如下：
　　主　文
抗告駁回。
抗告程序費用新臺幣壹仟元由抗告人負擔。
　　理　由
一、按債務人不能清償債務或有不能清償之虞者，得依本條例所
    定更生或清算程序，清理其債務；消費者債務清理條例（下
    稱消債條例）第3條定有明文。所謂「不能清償」，指債務
    人因欠缺清償能力，對已屆期之債務，全盤繼續處於不能清
    償之客觀經濟狀態者而言。又所謂「不能清償之虞」，係指
    依債務人之清償能力，就現在或即將到期之債務，有不能清
    償之蓋然性或可能性而言。易言之，債務人之狀態如置之不
    理，客觀上得預見將成為不能清償之情形而言，此將來發生
    不能清償之事實，不必達到高度之確信。至於債務人之清償
    能力，則包括財產、信用及勞力（技術），並不以財產為限
    ，必須三者總合加以判斷仍不足以清償債務，始謂欠缺清償
    能力而成為不能清償。債務人之清償能力係處於流動性狀態
    ，聲請時與法院裁定時之清償能力未必一致，應以法院裁定
    時為判斷基準時。又債務人之資產經評估雖已不足以清償債
    務，惟依債務人之年齡及工作能力，在相當期限內如能清償
    債務，仍應認其尚未達不能清償債務或有不能清償之虞。
二、抗告意旨略以：
    抗告人所列之債務279,874元僅係本金，尚未包括利息及違
    約金，且觀債權人遠東國際商業銀行前所提出之債權憑證，
    其請求之本金固為151,161元，但加計利息及違約金後合計
    即高達756,952元，原裁定漏未斟酌，誤認抗告人積欠無擔
    保無優先權債務總額僅279,874元，顯有誤會。抗告人無法
    工作之原因係因患有顱骨纖維性病變腫塊，雖曾開刀切除仍
    有復發現象，而有再開刀必要，且風險甚高，是否能回復原
    有工作能力亦有疑問，加上抗告人之未成年子女林晏伃有精
    神疾病，雖曾住院治療仍無法痊癒，須抗告人在旁照顧，避
    免發生不幸，原審不察，僅以抗告人年輕即認定抗告人有清
    償能力而為不利抗告人之認定，亦有誤會。又抗告人之前配
    偶並無財產及所得，爰提起本件之抗告，並聲明原裁定廢棄
    等語。
三、經查：
㈠、本件抗告人於清算程序之聲請前，曾向最大債權銀行中國信
    託商業銀行股份有限公司（下稱中國信託銀行）於本院進行
    債務前置調解，銀行提出以債權金額分180期，0利率，每期
    清償1,571元之還款條件，惟抗告人表示無力負擔還款方案
    ，以致前置調解未能成立，而向本院聲請清算程序。原裁定
    以抗告人每月可處分所得約54,547元，扣除每月生活必要支
    出29,731元後，剩餘24,816元可供支配，並審酌抗告人距法
    定強制退休年齡65歲，尚約有29年等情，認抗告人並無不能
    清償債務或有不能清償之虞之情事存在，裁定駁回抗告人清
    算之聲請，業經本院依職權調取本院109年度消債清字第13
    號卷宗，核閱無訛。是抗告人所為本件清算聲請可否准許，
    應審究者為抗告人現況是否確實具有不能清償債務或有不能
    清償之虞之情事而定。
㈡、抗告人名下除有9筆有效保險契約（包含團體保險及個人保險
    ），別無其他財產，又抗告人於108年6月17日至109年9月30
    日任職於新竹縣私立雅比斯托嬰中心擔任保姆，每月平均薪
    資為26,973元【計算式：（24,448＋23,803＋30,486＋25,287＋
    25,512＋25,512＋37,869＋27,747＋26,103＋25,507＋24,315＋31,
    904＋25,970＋26,014＋24,117）÷15＝26,973，小數點以下四捨
    五入】，有抗告人提出之108年6月至109年1月份之薪資明細
    表及本院依職權函調之工資表在卷可憑（原審卷第67、132-
    135頁），另抗告人表示其長女、次女及長子每月各領有生
    活扶助6,358元，家扶會兒少補助長女、次女、長子各1,700
    元、3,400元、3,400元（原審卷第19、21、122頁），則抗
    告人每月領取之社會補助共計27,574元，是本院審酌以聲請
    人每月薪資26,973元，加計每月領取之補助款共27,574元，
    總計為54,547元作為其每月可處分所得數額。
㈢、按父母對於未成年子女之扶養義務，不因結婚經撤銷或離婚
    而受影響；扶養之程度，應按受扶養權利者之需要與負扶養
    義務者之經濟能力及身分定之，民法第1116-2條、第1119條
    定有明文。抗告人與林得勝間聲請給付扶養費等事件經本院
    109年度家親聲字第132號民事裁定主文：「相對人（林得勝
    ）應給付聲請人甲○○新臺幣壹佰柒拾萬捌仟陸佰陸拾柒元，
    及自民國109年3月27日起至清償日止，按年息百分之五計算
    之利息。相對人應自本裁定確定之日起，至聲請人林○○、林
    ○○分別成年之前一日止，按月於每月5日前給付聲請人林○○
    、林○○扶養費各新臺幣陸仟元，由聲請人甲○○代收管理使用
    。如有一期逾期不履行者，其後之十二期（含遲誤當期）視
    為亦已到期（本院卷第65-75頁）。縱認抗告人稱林得勝未
    實際支出扶養費，由抗告人單獨扶養2名未成年子女等情，
    然就抗告人所主張每月生活開銷之總額，仍不得高於行政院
    衛生福利部公告臺灣省110年度每人每月必要生活費用，包
    含扶養負擔2名子女之標準47,837元（110年度每月最低生活
    費一覽表，本院卷第77頁）。
㈣、從而，以聲請人每月薪資收入加計社會補助約54,547元，扣
    除每月必要生活支出47,837元後，尚餘6,710元可供清償。
    抗告人現積欠之債務，經債權人陳報（計算至109年2月份）
    ，總計743,592元，有台灣永旺信用卡股份有限公司（下稱
    永旺公司）、中國信託銀行陳報債權金額資料在卷可稽（本
    院109年度司消債調字第19號卷第27-31頁）。參酌中國信託
    銀行提出之債權金額分180期，0利率，每期清償1,571元之
    分期還款方案，足見抗告人並非無法負擔，縱抗告人尚積欠
    遠東國際商業銀行股份有限公司及永旺公司之債務，然抗告
    人每月清償1,571元後，尚有5,139元可供繼續清償，倘其願
    意與債權銀行再行協商債務處理，依其所積欠之債務總額74
    3,592元（計算至109年2月份）觀之，抗告人並非全然均不
    能依債權人提出之清償方案履行。
㈤、抗告人雖主張其無法工作之原因係因患有纖維性骨瘤有開刀
    必要，術前要提高身體免疫力，術後要靜養多月，風險甚高
    ，是否能回復原有工作能力有疑問，且其次女有憂鬱症，須
    抗告人在旁照顧避免發生不幸云云，然抗告人提出之診斷證
    明書僅記載：「目前顱骨纖維性病變腫塊有復發現象，建議
    手術治療，不宜荷重、過勞、熬夜，繼續門診追蹤等語（原
    審卷第139頁），並未說明抗告人因疾病而無法工作，難認
    抗告人有何重大身體障礙致其無工作能力之事由。至抗告人
    之次女雖於109年8月5日至同年9月30日因憂鬱症住院治療，
    惟現已出院定期回診，顯見病況已趨穩定，且參酌抗告人提
    出之心理衡鑑報告，亦無抗告人須隨時陪伴照顧之相關建議
    （本院卷第53、55頁）。衡諸抗告人為73年2月22日生，現
    年37歲，正值壯年，屆法定退休年齡仍有28年，尚具相當之
    工作能力可繼續獲得一定之勞務報酬維持生活並清償債務，
    是抗告人倘願意繼續勤勉增加收入，以其尚得工作之年數非
    短，仍可逐月清償其所積欠之債務，且抗告人之子女分別約
    為21歲、17歲、16歲，一名已成年，另二名子女尚須抗告人
    扶養之時間僅3、4年，抗告人既有工作能力，係因可歸責於
    己之事由，自願離職致無收入，抗告人主張其有不能清償債
    務之情事或不能清償之虞等情，洵非可採。
四、綜上所述，本件客觀上難認抗告人有不能清償債務或有不能
    清償之虞之情事存在，揆諸首揭法律規定及說明，其清算之
    聲請，於法不合且無從補正，不應准許。原裁定審酌上情而
    駁回抗告人之聲請，理由雖有不同，惟其結論並無不合，抗
    告意旨指摘原裁定不當，求予廢棄另為裁定，為無理由，應
    予駁回。
五、據上論結，本件抗告為無理由，依消費者債務清理條例第15
    條、民事訴訟法第495條之1第1項、第449條第1項、第95條
    、第78條，裁定如主文。
中　　華　　民　　國　　110 　年　　3 　　月　　19　　日
                  民事第二庭審判長法  官  吳靜怡
　　　　　　　　                  法  官  張詠晶
                                  法  官  林麗玉
對於本裁定除以適用法規顯有錯誤為理由外，不得再抗告。如提
起再抗告，應於收受送達後10日內委任律師為訴訟代理人，向本
院提出再抗告狀及其繕本各1份，並繳納再抗告費新臺幣1,000元
。
中　　華　　民　　國　　110 　年　　3 　　月　　19　　日
                                  書記官  郭春慧